臺中高等行政法院判決
　　　　　　　　　　　　　　　　　　 95年度訴字第00661號
　　　　　　　　　　　　　　　.
原　　　告　甲○○
訴訟代理人　乙○○　律師
被　　　告　臺中縣稅捐稽徵處
代　表　人　丙○○
訴訟代理人　丁○○
上列當事人間因土地增值稅事件，原告不服臺中縣政府中華民國
95年9月21日府訴委字第0950265240號訴願決定，提起行政訴訟
，本院判決如下︰
　　主  文
原告之訴駁回。
訴訟費用由原告負擔。
　　事  實
一、事實概要：緣訴外人蔡張素琴與原告於民國（下同）92年6
    月30日共同申報坐落臺中縣梧棲鎮○○段274、274-2地號2
    筆土地持分各1/100000移轉現值。另該2人又於同年6月26日
    取得桃園市○路段1747-1地號之農業用地，蔡張素琴持分1/
    100000，原告持分99999/100000，及同年7月間取得臺北市
    大安區○○段○○段595地號之公共設施保留地，蔡張素琴
    持分99291/100000，原告持分709/100000，取巧安排將上開
    4筆土地形成共有關係，嗣於同年7月間辦理共有物分割，由
    原告取得臺中縣梧棲鎮○○段274、274-2地號2筆土地。其
    中梧棲鎮○○段274地號於同年8月26日與同段273、273-13
    、273-14地號合併為273地號（273、273-13、273-14地號為
    原告原有，未參與創設共有物分割），再分割為273、273-1
    5至273-40地號，同年11月13日同段273-37、273-38、273-3
    9、273-40地號合併為273-37地號，再分割為273-37、273-4
    1、273-42、273-43地號。另梧棲鎮○○段274-2地號於同年
    8月13日分割為274-2、274-3至274-19地號，嗣274-11又分
    割為274-11、274-20、274-21地號。原告於93年9月至94年4
    月間分別移轉予王秀如等人，被告所屬沙鹿分處遂依財政部
    93年8月11日台財稅字第0930459730號令規定，將利用應稅
    土地與免徵或不課徵土地增值稅之土地，取巧安排形成共有
    關係，經分割後再移轉應稅土地者，依實質課稅原則及土地
    稅法第28條、第31條規定，將同段273、273-15至273-37、2
    73-41、273-42、273-43地號以同段274號分割前之原規定地
    價或前次移轉現值與同段273、273-13、273-14地號之一般
    合併、分割重新改算後之前次移轉現值為原地價，及將同段
    274-2至274-21以分割前之原規定地價或前次移轉現值為原
    地價，計算漲價總數額課徵土地增值稅，向原告補徵土地增
    值稅共計新臺幣（以下同）8,518,520元。原告不服，申請
    復查未獲變更，提起訴願亦遭駁回，遂提起本件行政訴訟。
二、兩造之聲明：
    (一)原告聲明：求為判決：
      1.訴願決定、復查決定及原處分均撤銷。
      2.訴訟費用由被告負擔。
　　(二)被告聲明：求為判決駁回原告之訴。
三、兩造之陳述：
    (一)原告部分：
      1.按「涉及租稅事項之法律，其解釋應本於租稅法律主義
        之精神，依各該法律之立法目的，衡酌經濟上之意義及
        實質課稅之公平原則為之。」司法院大法官釋字第420
        號解釋著有明文。是租稅法所重視者，應為足以表徵納
        稅能力之實質的經濟事實，而非其外觀之法律行為或形
        式上之登記事項，對實質上相同經濟活動所產生之相同
        經濟利益，應課以相同之租稅，始符合租稅法律主義所
        要求之公平及實質課稅原則。而實質課稅原則為租稅法
        律主義之內涵及當然歸趨，故有關課徵租稅構成要件事
        實之判斷及認定，自亦應以其實質上經濟事實關係及所
        產生之實質經濟利益為準，而非以形式外觀為準，否則
        勢將造成鼓勵投機或規避稅法之適用，無以實現租稅公
        平之基本理念及要求（改制前行政法院82年度判字第24
        01號判決參照）。是倘若在經濟面上實質上已具備課徵
        土地增值稅之納稅義務人，竟違反法律實質及公平課稅
        之立法意旨，不當的利用法律上之形式或法律行為，蓄
        意製造外觀上或形式上存在之法律關係或法律狀態，規
        避或免除其應納之土地增值稅，為確保租稅公平，仍應
        以事實上存在之實質，就具體個案判斷其應課徵之土地
        增值稅。易言之，按租稅法「實質課稅原則」，並衡酌
        禁止為達成某種經濟目的而濫用租稅法律上方式，以規
        避納稅義務之「禁止租稅規避行為原則」，為防止規避
        租稅而確保租稅之徵收，在法律關係之外觀真實之事實
        或經濟負擔狀態有所不同時，仍應以事實上存在之實質
        ，就具體個案從事個別之判斷，藉以決定應否課徵租稅
        及其課徵範圍。否則將產生不公平之現象。
      2.次按平均地權條例第35條前段規定：「為實施漲價歸公
        ，土地所有權人於申報地價後之土地自然漲價，應依第
        36條規定徵收土地增值稅。」第36條第1項前段規定：
        「土地增值稅之徵收，應依照土地漲價總數額計算，於
        土地所有權移轉或設定典權時行之。」揆其意旨在於土
        地自然增值，乃全體社會共同創造所致，就地主而言，
        乃不勞而獲之利得，依據憲法第143條之規定，應由國
        家對於土地所有人所享之自然增值以課徵土地增值稅之
        方式收歸公有，即所謂漲價歸公。是以土地稅法第28條
        前項：「已規定地價之土地，於土地所有權移轉時，應
        按其土地漲價總數額徵收土地增值稅。」及第31條第1
        項第1款：「土地漲價總數額之計算，應自該土地所有
        權移轉或設定典權時，經核定之申報移轉現值中減除左
        列各項後之餘額，為漲價總數額：一、規定地價後，未
        經過移轉之土地，其原規定地價。規定地價後，曾經移
        轉之土地，其前次移轉現值。」是依土地稅法第28條、
        第31條第1項第1款及土地稅法施行細則第47條之規定，
        於規定地價後，曾經移轉之土地再經所有權移轉或設定
        典權而須申繳土地增值稅時，該土地增值稅之核計，稅
        捐稽徵機關應以經核定之申報移轉現值中減除其「前次
        移轉現值」為漲價總數額。惟於一般正常之情形下，稅
        捐稽徵機關以地政機關按前開土地分割改算地價原則規
        定分算之「前次移轉現值」數額為據，而核定之土地增
        值稅，與以分割前各筆土地之「前次移轉現值」數額核
        計之土地增值稅，二者數額並無明顯差距，故於一般稅
        捐稽徵作業上，稅捐稽徵機關基於便宜計算，乃於慣例
        上均以前開地政機關分算之「前次移轉現值」數額核定
        土地增值稅，惟若認依土地分割改算地價原則之規定所
        分算之「前次移轉現值」核計土地增值稅，有違實質課
        稅原則及租稅公平原則時，仍得依土地稅法之相關規定
        核計土地增值稅，訴願決定理由亦同此見解（訴願決定
        第8至10頁參照），合先敘明。
      3.本件原告於92年6月間，以買賣價金63,411,250元向訴
        外人蔡張素琴購買坐落臺中縣梧棲鎮○○段274、274-2
        地號面積合計3,354平方公尺之土地二筆，此為原告所
        主張及被告與訴願決定機關調查後所不爭之事實，是原
        告與蔡張素琴間之土地買賣及所有權移轉，乃屬有償移
        轉，並非無償，依土地稅法第5條第1項第1款規定及實
        質課稅原則，原告與訴外人間買賣土地之移轉行為，應
        課徵土地增值稅，且該土地增值稅之納稅義務人為原所
        有權人「蔡張素琴」，而非買受人「原告」，此點應予
        釐清。
      4.原告與蔡張素琴間既於92年6、7月確以「買賣方式」有
        償移轉土地所有權，雖土地代書陳錡錄利用原告及蔡張
        素琴名義，於92年6月30日申報上開二筆梧棲鎮○○段2
        74、274-2地號土地持分各十萬分之一移轉，再以上開
        二筆土地與免徵土地增值稅之桃園市○路段1747-1地號
        農業用地，及臺北市○○區○○段三小段595地號之公
        共設施用地，而取巧安排上開四筆土地形成共有關係，
        於92年7月間辦理共有物分割，輾轉由原告取得上開梧
        棲鎮○○段274及274-2地號土地之所有權，藉以規避蔡
        張素琴就其與原告間買賣移轉土地所應繳納之土地增值
        稅款。惟依實質課稅原則、租稅公平原則及平均地權條
        例規定，土地自然增值乃全體社會共同創造所致之漲價
        ，而應對土地移轉前之原所有權人課徵土地增值稅，即
        就原告與蔡張素琴土地有償移轉之實質經濟事實，縱形
        式上蔡張素琴採部分持分移轉為共有再為共有物分割方
        式辦理所有權移轉登記，然蔡張素琴實質上乃因買賣而
        移轉上開二筆土地，並因此而受有土地增值後之買賣價
        金利益，依租稅法律主義及公平、實質課稅原則，誠已
        構成課徵土地增值稅之要件，稅捐稽徵機關應依法對蔡
        張素琴（就其土地前次交易64年2月至92年6月再為交易
        期間自然漲價之實質獲利）課徵土地增值稅，而非對未
        因該次土地交易自然漲價而獲利之買受人（原告）課徵
        此部分漲價利益之「土地增值稅」，原處分及訴願決定
        以原告為前段蔡張素琴於64年2月至92年6月持有土地期
        間之土地增值稅納稅義務人，向原告補徵土地增值稅8,
        518,520元，認事用法顯有錯誤。
      5.原告於92年7月間取得上開梧棲鎮○○段274、274-2地
        號二筆土地後，因利用土地之需，分別於同年8月及11
        月間，合併分割原告所有之其他土地，並將分割後之土
        地分別出賣移轉登記予第三人王秀如等人，並無任何不
        當，亦無取巧安排規避土地增值稅之納稅義務情事，此
        有原告後來分割合併之土地均為應稅土地，而原告（就
        分割後之土地買賣移轉為納稅義務人）並無因後來土地
        合併分割而獲有稅捐減免之情形可稽。更何況原告實際
        上係於92年6、7月間，以每坪62,500元，全部價金63,4
        11,250元之代價，買受面積3,354平方公尺之上開二筆
        土地，核計每平方公尺之土地以18,906元之價金購得，
        該時之實際交易價格（移轉現值）明顯高於當期（92年
        ）之公告現值11,500元，而依土地稅法第30條第2項規
        定之意旨，非不得以該「移轉現值」18,906元為「申報
        移轉現值」，且原告確於92年6、7月間因「買賣」而受
        有上開二筆土地之所有權移轉，是原告並無取巧墊高上
        開二筆土地之「前次移轉現值」，而藉以規避原告爾後
        出賣土地時之應繳納土地增值稅義務情事。又原告既於
        92年6、7月間因有償交易而移轉取得前開二筆土地全部
        （雖蔡張素琴僅先登記移轉持分各十萬分之一亦同），
        則原告於93年9月至94年4月間轉讓分割後土地之土地增
        值稅計算，依土地稅法第31條第1項第1款規定及實質、
        公平課稅原則，即應以92年之公告現值（或移轉現值）
        為「前次移轉現值」，計算原告分割後土地移轉之應繳
        土地增值稅，方為合理。然原處分及訴願決定不察，誤
        認原告以通謀虛偽之買賣行為提高土地前次移轉現值，
        藉以規避原告嗣後出賣土地之應納土地增值稅，而以原
        告92年7月取得土地前之64年蔡張素琴取得土地時之現
        值，為原告應繳土地增值稅之「前次移轉現值」，計算
        原告應納之土地增值稅額，置原告與蔡張素琴之實質買
        賣關係於不顧，認定事實違反經驗法則，顯無可採。
      6.本件原告所處地位及扮演之角色，與高雄高等行政法院
        91年度訴字第1137號判決、財政部92年7月17日臺財稅
        字第0000000000號及93年8月11日臺財稅字第093045973
        0號函所指之「原持有應稅土地之所有權人」利用應稅
        土地與免徵或不課徵土地增值稅之土地，取巧安排形成
        共有關係，經分割後再移轉應稅土地以規避原應繳之土
        地增值稅納稅義務情形，顯有不同。查上揭案例乃指「
        納稅義務人」藉由取巧安排之方式，墊高土地前次移轉
        現值，以規避分割後再移轉土地所有權時，其原所負之
        應納土地增值稅納稅義務。該種情形下，稅捐機關依實
        質課稅原則，自不應受納稅義務人形式上虛偽行為之限
        制，而仍應以分割前（墊高前）之前次移轉現值，計算
        實質之土地漲價總額，而課徵土地增值稅。然本件原告
        與訴外人蔡張素琴間乃確實存在買賣關係而移轉所有權
        ，與上揭案例當事人間並無實質買賣關係存在情形，顯
        然不同。再者，原告並非與蔡張素琴買賣關係之土地增
        值稅納稅義務人；更何況土地代書取巧安排以共有物分
        割之方式移轉所有權，其目的並非在墊高原告出賣土地
        時之「前次移轉現值」，以規避「原告」出賣土地應納
        土地增值稅，而係在規避前手「蔡張素琴」移轉土地應
        繳之土地增值稅，二者顯有不同（按原告與蔡張素琴之
        形式上共有物分割，移轉土地所有權，雖可規避蔡張素
        琴應納之土地增值稅，惟原告乃實質買受系爭土地，依
        實質課稅原則，仍應對蔡張素琴課徵土地增值稅，且因
        該土地乃實質移轉，土地移轉現值自應調高為土地實質
        移轉時之公告土地現值，原告並無藉由與前手之合併分
        割而調高移轉現值，以規避爾後出賣土地時應納稅捐之
        情形），原告於買受土地後所為之「所有物」合併分割
        登記，與原告與蔡張素琴間之分割「共有物」之分割乃
        屬二事，原處分及訴願決定將之混為一談，認事用法誠
        有未洽。
      7.關於被告答辯主張：不動產登記有絕對效力，除非原告
        取得塗銷共有物分割所有權登記而回復原所有狀態，並
        改以買賣方式辦理土地移轉登記，方得以原所有權人（
        出賣人）為土地增值稅之納稅義務人云云，顯無理由，
        分述如下：
        (1)按「土地法第43條：『依本法所為登記，有絕對效力
          』之規定，乃為保護善意第三人因信賴登記所為私法
          上法律行為而設，其適用有一定之範圍；而所得稅之
          徵收，以已實際之所得為限，不包括可能所得在內，
          尚未受償之利息，係屬債權之一部，不能認係所得稅
          法第8條第4款之來源所得，亦為事理、法理之所當然
          。依設定抵押土地登記簿之記載有利息之約定者，在
          無相反之證據前，固非不可推定債權人已有利息之收
          取，但其間究無必然性之關聯。是故稅捐稽徵機關就
          依土地登記簿核定利息所得時，應依職權調查其給付
          情形，例如查核債務人之帳據簿冊明瞭其是否確有利
          息支出，以昭慎重。而遇納稅義務人提出相反證據者
          ，尤應詳予調查並依調查之結果定其取捨，更不待言
          。」有行政法院71年度判字第1077號、75年度判字第
          2426號、87年度判字第2460號等判決足稽。再者，基
          於租稅法律主義及公平原則，有關課徵租稅構成要件
          事實之判斷及認定，有實質課稅原則之適用，而非以
          形式外觀為準，是稅捐機關就有關課徵稅捐要件事實
          之判斷及認定，因與土地法第43條第三人信賴登記之
          保護無關，自不受該登記效力規定之拘束，否則稅捐
          若拘泥於土地登記之絕對效力，豈不永無「實質課稅
          原則」之適用餘地。甚者，本件被告於行政處分及答
          辯狀，亦就應否課徵土地增值稅之問題，一再強調「
          實質課稅原則」，主張本案所為之創設共有物分割，
          僅形式上暫時的所有權移轉，而應課徵土地增值稅，
          不受形式上之共有物分割登記之限制，然被告卻於有
          關土地增值稅之「納稅義務人」認定，矛盾地主張「
          土地登記有絕對效力」，而不應適用「實質課稅原則
          」，認為應以實質買受人（原告）為系爭土地之土地
          增值稅納稅義務人，所答辯之理由顯有前後不一致之
          矛盾，且於同一事實卻分割割裂「實質課稅原則」之
          適用，顯有處分不適用法則之違法。
        (2)次按「憲法第19條規定所揭示之租稅法律主義，係指
          人民應依法律所定之納稅主體、稅目、稅率、納稅方
          法及納稅期間等項而負納稅之義務，迭經本院解釋在
          案。中華民國62年2月6日公布施行之遺產及贈與稅法
          第15條第1項規定，被繼承人死亡前三年內贈與具有
          該項規定身分者之財產，應視為被繼承人之遺產而併
          入其遺產總額課徵遺產稅，並未規定以繼承人為納稅
          義務人，對其課徵贈與稅。最高行政法院92年9月18
          日庭長法官聯席會議決議關於被繼承人死亡前所為贈
          與，如至繼承發生日止，稽徵機關尚未發單課徵贈與
          稅者，應以繼承人為納稅義務人，發單課徵贈與稅部
          分，逾越上開遺產及贈與稅法第15條之規定，增加繼
          承人法律上所未規定之租稅義務，與憲法第19條及第
          15條規定之意旨不符，自本解釋公布之日起，應不予
          援用。」司法院大法官釋字第622號解釋著有明文，
          本件被告既認被告與蔡張素琴間之土地移轉登記原因
          為實質買賣，且共有物分割登記為虛偽，惟被告卻未
          依法向出賣人蔡張素琴課徵土地增值稅，而以買受系
          爭土地之原告為土地增值稅之納稅義務人，已與土地
          稅法第5條第1項第1款土地為「有償移轉」者納稅義
          務人為原所有權人（即出賣人）之規定不符，惟被告
          答辯竟就原告依法請求改向出賣人蔡張素琴課徵土地
          增值稅部分謂：原告應取得法院勝訴判決，塗銷共有
          物分割登記，改以買賣方式辦理登記云云等方法始得
          改向出賣人徵收土地增值稅，顯然增加原告法律上所
          無之租稅義務，於法不合，自無可採。
      8.本件原告與蔡張素琴買賣系爭土地，依法及依約定均由
        蔡張素琴負擔繳納土地增值稅義務，且原告業已付清包
        含土地增值稅在內之買賣價金，足見原告並無逃漏土地
        增值稅納稅義務之必要。既被告認原告與訴外人蔡張素
        琴間之土地移轉關係，為實質上「有償」之買賣關係，
        而非形式上登記之共有物分割，而依實務課稅原則，應
        課徵土地增值稅，但於納稅義務人之認定卻又拘泥於「
        土地登記之絕對效力」，並誤用財政部93年8月11日台
        財稅字第0930459730號令之意旨，而認納稅義務人應為
        原告，所採見解顯屬矛盾，所為處分，自於法不合，應
        予撤銷。
    (二)被告部分：
      1.按「陳××君所有××地號土地分割後出售其中一筆，
        再買回與分割之另一筆土地合併後再出售，其前次移轉
        現值之認定，以地政機關合併改算地價之前次移轉現值
        為準。說明：二、民法第87條規定：『表意人與相對人
        通謀而為虛偽意思表示者，其意思表示無效。但不得以
        其無效對抗善意第3人。』上開規定，亦適用於稅法。
        本案嗣後如經稽徵機關查有積極而直接之證據，顯示分
        割、買賣、合併、移轉土地行為確屬虛偽，應依稅捐稽
        徵法第21第2項、第41條等相關規定辦理。」、「原持
        有應稅土地之土地所有權人，利用應稅土地與免徵或不
        課徵土地增值稅之土地，取巧安排形成共有關係，經分
        割後再移轉應稅土地者，無論再移轉時之納稅義務人是
        否為原土地所有權人名義，依實質課稅原則及土地稅法
        第28條、第31條規定，該土地於分割後再移轉時，應以
        其分割前之原規定地價或前次移轉現值為原地價，計算
        漲價總數額課徵土地增值稅；本解釋令發布前類此上開
        經共有分割且再移轉之案件，應依上述規定補徵其土地
        增值稅。」分別為財政部92年7月17日台財稅第0920454
        259號函釋及93年8月11日台財稅字第0930459730號令規
        定在案。
      2.卷查蔡張素琴與原告於92年6月30日共同申報坐落臺中
        縣梧棲鎮○○段274、274-2地號2筆土地持分各1/10000
        0移轉現值。另該2人又於同年6月26日取得桃園市○路
        段1747-1地號之農業用地，蔡張素琴持分1/100000，原
        告持分99999/100000，及同年7月間取得臺北市○○區
        ○○段三小段595地號之公共設施保留地，蔡張素琴持
        分99291/100000，原告持分709/100000，取巧安排將上
        開4筆土地形成共有關係，嗣於同年7月間辦理共有物分
        割，由原告取得本轄梧棲鎮○○段274、274-2地號2筆
        土地。其中梧棲鎮○○段274地號於同年8月26日與同段
        273、273-13、273-14地號合併為273地號（273、273-1
        3、273-14地號土地所有權人為原告，未參與共有物分
        割），再分割為273、273-15至273-40地號，同年11月1
        3日同段273-37、273-38、273-39、273-40地號又合併
        為273-37地號，再分割為273-37、273-41、273-42、27
        3-43地號。另梧棲鎮○○段274-2地號於同年8月13日分
        割為274-2、274-3至274-19地號，嗣274-11又分割為27
        4-11、-20、-21地號。原告於93年9月至94年4月間分別
        移轉予王秀如等人，被告所屬沙鹿分處遂依財政部93年
        8月11日台財稅字第0930459730號令規定，將利用應稅
        土地與免徵或不課徵土地增值稅之土地，取巧安排形成
        共有關係，經分割後再移轉應稅土地者，依實質課稅原
        則及土地稅法第28條、第31條規定，將同段273、273-1
        5至273-37、273-41、273-42、273-43地號以同段274號
        分割前之原規定地價或前次移轉現值與同段273、273-1
        3、273-14地號之一般合併、分割重新改算後之前次移
        轉現值為原地價，及將同段274-2至-21以分割前之原規
        定地價或前次移轉現值為原地價，計算漲價總數額課徵
        土地增值稅，向原告補徵土地增值稅共計8,518,520元
        ，並無違誤。
      3.原告主張略以：(1)按司法院大法官釋字第420號解釋，
        租稅法所重視者，應足以表徵納稅能力之實質的經濟事
        實，而非其外觀之法律行為或形式上之登記事項，對實
        質上相同經濟活動所產生之相同經濟利益，應課以相同
        之租稅，始符合租稅法律主義所要求之公平及實質課稅
        原則。而實質課稅原則為租稅法律主義之內涵及當然歸
        趨，故有關課徵租稅構成要件事實之判斷及認定，自亦
        應以其實質上經濟事實關係及所產生之實質經濟利益為
        準，而非以形式外觀為準，否則勢將造成鼓勵投機或規
        避稅法之適用，無以實現租稅公平之基本理念及要求。
        (2)次按平均地權條例第35條前段及第36條第1項前段規
        定，揆其意旨在於土地自然增值，乃全體社會共同創造
        所致，就地主言，乃不勞而獲之利得，依據憲法第143
        條之規定，應由國家對於土地所有人所享之自然增值以
        課徵土地增值稅之方式收歸公有，即漲價歸公。惟於一
        般正常之情形下，稅捐稽徵機關以地政機關按前開土地
        分割改算地價原則規定分算之「前次移轉現值」數額為
        據，而核定之土地增值稅，與以分割前各筆土地之「前
        次移轉現值」數額核計之土地增值稅，二者數額並無明
        顯差距，故於一般稅捐稽徵作業上，稅捐稽徵機關基於
        便宜計算，乃於慣例上均以前開地政機關分算之「前次
        移轉現值」數額核定土地增值稅。惟若認依土地分割改
        算地價原則之規定所分算之「前次移轉現值」核計土地
        增值稅，有違實質課稅原則及租稅公平原則時，仍得依
        土地稅法之相關規定核計土地增值稅。(3)本件原告於92
        年6月間，以買賣價金63,411,250元向蔡張素琴購買坐
        落臺中縣梧棲鎮○○段274、274之2地號面積合計3,354
        平方公尺之土地二筆，乃屬有償移轉，依土地稅法第5
        條第1項第1款規定及實質課稅原則，原告與訴外人間買
        賣土地之移轉行為，應課徵土地增值稅，且該土地增值
        稅之納稅義務人為原所有權人「蔡張素琴」，而非買受
        人「原告」，此點應予釐清。(4)原告與蔡張素琴間於92
        年6、7月確以「買賣方式」有償移轉土地所有權，雖土
        地代書陳錡錄利用原告及蔡張素琴名義，於92年6月30
        日申報上開二筆梧棲鎮○○段274、274之2地號土地持
        分各十萬分之一移轉，再以上開二筆土地與免徵土地增
        值稅之桃園市○路段1747之1農業用地，及臺北市○○
        區○段三小段595地號之公共設施用地，而取巧安排上
        開四筆土地形成共有關係，於92年7月間辦理共有物分
        割，輾轉由原告取得上開梧棲鎮○○段274及274之2地
        號土地之所有權，藉以規避蔡張素琴就其與原告間買賣
        移轉土地所應繳納之土地增值稅款。然蔡張素琴實質上
        乃因買賣而移轉上開二筆土地，並因此受有土地增值後
        之買賣價金利益，依租稅法律主義及公平、實質課原則
        ，誠已構成課徵土地增值稅之要件，稅捐稽徵機關應依
        法對蔡張素琴課徵土地增值稅，而非對未因該次土地交
        易自然漲價而獲利之買受人課徵此部分漲價利益之「土
        地增值稅」，原處分及訴願決定以原告為前段蔡張素琴
        於64年2月至92年6月持有土地期間之土地增值稅納稅義
        務人，向原告補徵土地增值稅8,518,520元，認事用法
        顯有錯誤。(5)原告於92年7取得上開2筆土地後，因利用
        土地之需，分別於同年8月及11日間合併分割原告所有
        之其他土地，並將分割後之土地分別出賣移轉登記予第
        3人王秀如等人，並無任何不當，亦無取巧安排規避土
        地增值稅之納稅義務情事，此有原告後來分割合併之土
        地均為應稅土地，而原告並無因後來土地合併分割而獲
        有稅捐減免之情形可稽。原告於93年9月至94年4月間轉
        讓分割後土地之土地增值稅計算，依土地稅法第31條第
        1項第1款規定及實質、公平課稅原則，即應以92年之公
        告現值為前次移現值，計算原告分割後土地移轉之應繳
        土地增值稅，方為合理。(6)本件原告與訴外人蔡張素琴
        間乃確實存在買賣關係而移轉所有權，與當事人間並無
        實質買賣關係存在情形，顯然不同。再者，原告並非與
        蔡張素琴買賣關係之土地增值稅納稅義務人；更何況土
        地代書取巧安排以共有物分割方式移轉所有權，其目的
        並非在墊高原告出賣土地時之「前次移轉現值」，以規
        避原告出賣土地應納土地增值稅，而係在規避前手「蔡
        張素琴」移轉土地應繳之土地增值稅，二者顯有不同。
      4.查蔡張素琴與原告於92年6月30日共同向被告所屬沙鹿
        分處申報坐落臺中縣梧棲鎮○○段274、274-2地號2筆
        土地之移轉現值，移轉持分僅有1/100000，業已依相關
        規定向蔡張素琴核課土地增值稅在案。嗣原告於92年7
        月間係以共有物分割方式向地政機關辦理登記取得該2
        筆土地所有權全部，非以一般買賣方式辦理土地移轉登
        記，被告自無從辦理核課該2筆土地其餘持分99999/100
        000移轉之土地增值稅。且基於不動產登記有其絕對效
        力，除非原告取得經由法院判決確定應塗銷該共有物分
        割所有權登記而回復原所有狀態，並改以買賣方式辦理
        土地移轉登記，方得以土地之原所有權人（出賣人）為
        土地增值稅之納稅義務人，否則基於不動產登記有其絕
        對效力之原則，自無須另向訴外人蔡張素琴核課該2筆
        土地其餘持分99999/100000移轉之土地增值稅。
      5.又案經報奉財政部以95年4月10日台財稅第00000000000
        號函核釋「有關利用共有土地分割規避土地增值稅案件
        ，於依質課稅原則補徵土地增值稅時，應以何人為納稅
        義務人一案，‧‧‧二、依土地稅法第5條規定，土地
        增值稅之納稅義務人如下：土地為有償移轉者，為原所
        有權人。土地為無償移轉者，為取得所有權之人。有關
        利用共有土地分割規避土地增值稅案件，於採實質課稅
        原則補徵土地增值稅時，應以何人為納稅義務人一節，
        核屬個案認定問題，請本於職權，依現行法令規定辦理
        。」本案據原告94年8月3日及蔡張素琴94年9月8日雖於
        被告所屬沙鹿分處之談話筆錄中所陳述之內容及土地買
        賣合約書影本所載，雙方均表示僅係買賣梧棲鎮○○段
        274、274-2地號2筆土地（持分全），另對於該2筆土地
        與桃園市○路段1747-1地號及台北市○○區○○段三小
        段595地號土地共同辦理共有物分割之移轉過程，均表
        示不知情。惟依原告提示之補充說明書說明2「委任代
        書陳錡錄在本人查問土地增值稅未繳何以能過戶時，數
        日內就匯給本人260萬元，稱其餘535萬元尚未追回，會
        努力追討，顯然陳錡錄主導，共謀吃下稅款。」及蔡張
        素琴94年9月8日之談話筆錄亦曾提及「簽訂契約時我將
        我的印章交由陳錡錄代書於文件上蓋章‧‧‧似有聽到
        要節稅‧‧‧。」另據陳錡錄代書於94年11月21日出具
        之說明書表示「‧‧‧蔡張素琴方面由介紹人林俊昌向
        其說明，蔡張素琴並提供多份印鑑證明供辦節稅事宜。
        甲○○方面由林鎮樹向其說明溝通，甲○○並提供多份
        印鑑證明供辦節稅事宜。」是原告及蔡張素琴推稱不知
        ，顯係搪塞之詞。且有關梧棲鎮○○段274、274-2地號
        、桃園市○路段1747-1地號及臺北市○○區○○段三小
        段595地號土地之買賣、分割、合併、移轉之申報案，
        均需先經權利人及義務人雙方於申報書上蓋章後，始由
        代理人向稽徵機關或地政機關辦理申報，按民法第103
        條規定「代理人於代理權限內以本人名義所為之意思表
        示，直接對本人發生效力。」是本案原告對其代理人所
        為梧棲鎮○○段274、274-2地號2筆土地之申報移轉事
        宜，除負有監督義務之責任外，對其代理人所為土地移
        轉之申報行為，應負本人之責任。又據臺北市稅捐稽徵
        處大安分處提供之土地卡影本及土地現值申報書影本上
        所載臺北市○○區○○段三小段595地號土地為公共設
        施保留地，另據上所載桃園市○路段1747-1地號為農業
        用地，是本案原告與蔡張素琴所申報梧棲鎮○○段274
        、274-2地號、桃園市○路段1747-1地號及臺北市○○
        區○○段三小段595地號土地之買賣、分割、合併、移
        轉土地行為既屬虛偽，且上開土地之移轉亦屬財政部93
        年8月11日台財稅字第0930459730號令所釋示有利用應
        稅土地與免徵及不課徵土地增值稅之土地，取巧安排形
        成共有關係之情事。原告於93年9月至94年4月間分別移
        轉梧棲鎮○○段273、273-15至273-37、273-41至273-4
        3、274-2至274-21地號等土地予王秀如等人自有首揭財
        政部93年8月11日台財稅字第0930459730號函釋於該釋
        令發布前類此經共有分割且再移轉之案件，應依規定補
        徵其土地增值稅之適用。又本案既查明其創設分割等係
        因原告與蔡張素琴虛偽之意思表示所致，基於不動產登
        記有其絕對效力及租稅法定原則，並依財政部93年8月1
        1日台財稅字第0930459730號令以再移轉時之申報土地
        現值資料，依土地稅法第5條規定「土地為有償移轉者
        ，為原所有權人。」以原告為納稅義務人，並無不當。
      6.衡諸本案所為之創設共有物分割，僅係形式上暫時的所
        有權移轉，其隱藏於此表象下之實質目的乃在於藉由公
        設保留地移轉免稅後較高之移轉現值及農業用地移轉時
        所調高之原地價申報移轉現值後，再藉共有物分割墊高
        系爭土地之前次移轉現值，使再移轉時免徵大額土地增
        值稅。按「為實施漲價歸公，土地所有權人於申報地價
        後之土地自然漲價，應依第36條規定徵收土地增值稅‧
        ‧‧。」為平均地權條例第35條所明定，該調高之土地
        現值係由原告刻意墊高，藉由地政分割改算地價規定，
        欲藉以規避系爭土地之土地自然漲價應課稅之規定，原
        告上述所為顯屬脫法行為，且違反租稅公平原則甚明。
      7.綜上，本案既經查明系爭土地係利用應稅土地與免徵及
        不課徵土地增值稅之土地，取巧安排形成共有關係，經
        分割後再移轉，被告依首揭財政部令釋及土地稅法第28
        條、第31條規定以創設分割前之原地價及前次移轉現值
        ，計算系爭土地之土地漲價總額，補徵土地增值稅計8,
        518,520元，應無不合。
    理  由
一、按「土地增值稅之納稅義務人如左：一、土地為有償移轉者
    ，為原所有權人。」、「已規定地價之土地，於土地所有權
    移轉時，應按其土地漲價總額徵收土地增值稅。」、「土地
    漲價總數額之計算，應自該土地所有權移轉現值中減除左列
    各項後之餘額，為漲價總數額：一、規定地價後，未經過移
    轉之土地，其原規定地價。規定地價後，曾經移轉之土地，
    其前次移轉現值。‧‧‧。」、「依都市計畫法指定之公共
    設施保留地尚未被徵收前之移轉，準用前項規定，免徵土地
    增值稅。但經變更為非公共設施保留地後再移轉時，以該土
    地第1次免徵土地增值稅前之原規定地價或前次移轉現值為
    原地價，計算漲價總數額，課徵土地增值稅。」、「本法第
    31條所稱土地漲價總數額，在原規定地價後曾經移轉之土地
    ，於所有權移轉或設定典權時，以其申報移轉現值超過前次
    移轉時申報之現值之數額為準。」、「土地增值稅之減免標
    準如下：一、‧‧‧。四、依都市計畫法指定之公共設施保
    留地尚未被徵收前之移轉，全免。‧‧‧。九、分別共有土
    地分割後，各人所取得之土地價值與其分割前應有部分價值
    相等者，全免。公同共有土地分割，各人所取得之土地價值
    與分割前相等者，亦同。‧‧‧。」、「土地所有權移轉，
    其移轉現值超過原規定地價或前次移轉時申報之現值，應就
    其超過總數額依第36條第2項之規定扣減後，徵收土地增值
    稅。」、「在前項核課期間內，經另發現應徵之稅捐者，仍
    應依法補徵或並予處罰；在核課期間內未經發現者，以後不
    得再補稅處罰。」分別為土地稅法第5條第1項第1款、第28
    條本文、第31條第1項第1款、第39條第2項、土地稅法施行
    細則第47條、土地減免規則第20條、平均地權條例第45條第
    1項、稅捐稽徵法第21條第2項所明定。又「陳xx君所有xx地
    號土地分割後出售其中1筆，再買回與分割之另1筆土地合併
    後再出售，其前次移轉現值之認定，以地政機關合併改算地
    價之前次移轉現值為準。說明：二、民法第87條規定：『表
    意人與相對人通謀而為虛偽意思表示者，其意思表示無效。
    但不得以其無效對抗善意第三人。』上開規定，亦適用於稅
    法。本案嗣後如經稅捐稽徵機關查有積極而直接之證據，顯
    示分割、買賣、合併、移轉土地行為確屬虛偽，應依稅捐稽
    徵法第21條第2項、第41條等相關規定辦理。」、「原持有
    應稅土地之土地所有權人，利用應稅土地與免徵或不課徵土
    地增值稅之土地，取巧安排形成共有關係，經分割後再移轉
    應稅土地者，無論再移轉時之納稅義務人是否為原土地所有
    權人名義，依實質課稅原則及土地稅法第28條、第31條規定
    ，該土地於分割後再移轉時，應以其分割前之原規定地價或
    前次移轉現值為原地價，計算漲價總數額課徵土地增值稅；
    本解釋令發布前類此上開經共有分割且再移轉之案件，應依
    上述規定補徵其土地增值稅。」亦經財政部92年7月17日台
    財稅第0000000000號及93年8月11日台財稅字第0930459730
    號令函釋有案。
二、本件系爭土地梧棲鎮○○段274、274-2地號2筆土地之前次
    交易日期均為64年2月，當時移轉之每平方公尺單價均為6,5
    91元，92年6月間以買賣方式由訴外人蔡張素琴移轉上開2筆
    土地持分各1/10000予原告，另原告及訴外人蔡張素琴同年6
    月26日取得桃園市○路段1747-1地號之農業用地（公共設施
    保留地），訴外人蔡張素琴持分1/100000，申請人持分則為
    99999/100000，及同年7月間取得台北市○○區○○段三小
    段595地號之公共設施保留地，訴外人蔡張素琴持分99291/1
    00000，原告持分709/100000，上開2筆公共設施保留地依土
    地稅法第39條第2項及土地減免規則第20條第4款規定其移轉
    免徵土地增值稅。取巧安排將上開4筆土地形成共有關係後
    ，嗣於同年7月間利用土地減免規則第20條第9款前段減免土
    地增值稅規定辦理共有物分割，由原告取得台中縣梧棲鎮○
    ○段274、274-2地號2筆土地。並藉由共有物分割方式將系
    爭2筆應稅土地之交易地價（11,974.5元）調高於當期公告
    土地現值（11,500元）。其中梧棲鎮○○段274地號於同年8
    月26日與同段273、273-13、273-14地號合併為273地號（27
    3、273-13、273-14地號原為原告所有，未參與創設共有物
    分割），再分割為273、273-15至273-40地號，同年11月13
    日同段273-37、273-38、273-39、273-40地號合併為273-37
    地號，再分割為273-37、273-41、273-42、273-43地號；另
    梧棲鎮○○段274-2地號於同年8月13日分割為274-2、274-3
    至274-19地號，嗣274-11又分割為274-11、274-20、274-21
    地號，原告於93年9月至94年4月間分別移轉予王秀如等人，
    因土地法第31條第1項第1款及土地稅法施行細則第47條有關
    土地漲價總數額計算之規定，致使原告最後一次移轉系爭土
    地之土地漲價總數額為0。經被告查明本案係屬原持有應稅
    土地之土地所有權人（訴外人）蔡張素琴與原告就系爭2筆
    土地為買賣（此有買賣契約可證），利用應稅土地與免徵或
    不課徵土地增值稅之土地，取巧安排形成共有關係，經分割
    後再移轉應稅土地者藉以規避土地增值稅之徵收，參照本案
    系爭土地移轉相關當事人之關係及上述事實，依據行政程序
    法第43條規定之論理法則及經驗法則判斷，原告之脫法行為
    實係藉由上述土地稅法免徵及內政部81年3月9日台（81）內
    地字第8178463號函頒之共有物分割地價改算原則之規定，
    認原告係以通謀虛偽之買賣行為提高系爭土地前次移轉現值
    ，藉以規避繳納土地增值稅之義務，乃依財政部93年8月11
    日台財稅字第09304539730號令意旨，以實質課稅原則及土
    地稅法第28條、第31條規定，將同段273、273-15至273-37
    、273-41、273-42、273-43地號以同段274地號分割前之原
    規定地價或前次移轉現值與同段273、273-13、273-14地號
    之一般合併、分割重新改算後之前次移轉現值為原地價，及
    將同段274-2至274-21地號以分割前之原規定地價或前次移
    轉現值為原地價，計算漲價總數額課徵土地增值稅，向原告
    補徵土地增值稅共計8,518,520元。揆諸首揭規定及財政部
    函釋意旨，原處分並無違誤。
三、原告起訴主張：(一)按司法院大法官釋字第420號解釋，租稅
    法所重視者，應足以表徵納稅能力之實質的經濟事實，而非
    其外觀之法律行為或形式上之登記事項，對實質上相同經濟
    活動所產生之相同經濟利益，應課以相同之租稅，始符合租
    稅法律主義所要求之公平及實質課稅原則。而實質課稅原則
    為租稅法律主義之內涵及當然歸趨，故有關課徵租稅構成要
    件事實之判斷及認定，自亦應以其實質上經濟事實關係及所
    產生之實質經濟利益為準，而非以形式外觀為準，否則勢將
    造成鼓勵投機或規避稅法之適用，無以實現租稅公平之基本
    理念及要求。(二)平均地權條例第35條前段及第36條第1項前
    段規定，揆其意旨在於土地自然增值，乃全體社會共同創造
    所致，就地主言，乃不勞而獲之利得，依據憲法第143條之
    規定，應由國家對於土地所有人所享之自然增值以課徵土地
    增值稅之方式收歸公有，即漲價歸公。一般正常之情形下，
    稅捐稽徵機關以地政機關按前開土地分割改算地價原則規定
    分算之「前次移轉現值」數額為據，而核定之土地增值稅，
    與以分割前各筆土地之「前次移轉現值」數額核計之土地增
    值稅，二者數額並無明顯差距，故於一般稅捐稽徵作業上，
    稅捐稽徵機關基於便宜計算，乃於慣例上均以前開地政機關
    分算之「前次移轉現值」數額核定土地增值稅。惟若認依土
    地分割改算地價原則之規定所分算之「前次移轉現值」核計
    土地增值稅，有違實質課稅原則及租稅公平原則時，仍得依
    土地稅法之相關規定核計土地增值稅。(三)本件原告於92年6
    月間，以買賣價金63,411,250元向蔡張素琴購買坐落臺中縣
    梧棲鎮○○段274、274之2地號面積合計3,354平方公尺之土
    地二筆，屬有償移轉，依土地稅法第5條第1項第1款規定及
    實質課稅原則，原告與訴外人間買賣土地之移轉行為，應課
    徵土地增值稅，且該土地增值稅之納稅義務人為原所有權人
    蔡張素琴，而非買受人原告。(四)原告與蔡張素琴間於92年6
    、7月確以「買賣方式」有償移轉土地所有權，雖土地代書
    陳錡錄利用原告及蔡張素琴名義，於92年6月30日申報上開
    二筆梧棲鎮○○段274、274之2地號土地持分各十萬分之一
    移轉，再以上開二筆土地與免徵土地增值稅之桃園市○路段
    1747之1農業用地，及台北市○○區○段三小段595地號之公
    共設施用地，而取巧安排上開四筆土地形成共有關係，於92
    年7月間辦理共有物分割，輾轉由原告取得上開梧棲鎮○○
    段274及274之2地號土地之所有權，藉以規避蔡張素琴就其
    與原告間買賣移轉土地所應繳納之土地增值稅款。然蔡張素
    琴實質上乃因買賣而移轉上開二筆土地，並因此受有土地增
    值後之買賣價金利益，依租稅法律主義及公平、實質課原則
    ，已構成課徵土地增值稅之要件，稅捐稽徵機關應依法對蔡
    張素琴課徵土地增值稅，而非對未因該次土地交易自然漲價
    而獲利之買受人課徵此部分漲價利益之「土地增值稅」，原
    處分及訴願決定以原告為前手蔡張素琴於64年2月至92年6月
    持有土地期間之土地增值稅納稅義務人，向原告補徵土地增
    值稅8,518,520元，認事用法顯有錯誤。(五)原告於92年7取得
    上開2筆土地後，因利用土地之需，分別於同年8月及11日間
    合併分割原告所有之其他土地，並將分割後之土地分別出賣
    移轉登記予第3人王秀如等人，並無任何不當，亦無取巧安
    排規避土地增值稅之納稅義務情事，此有原告後來分割合併
    之土地均為應稅土地，而原告並無因後來土地合併分割而獲
    有稅捐減免之情形可稽。原告於93年9月至94年4月間轉讓分
    割後土地之土地增值稅計算，依土地稅法第31條第1項第1款
    規定及實質、公平課稅原則，即應以92年之公告現值為前次
    移轉現值，計算原告分割後土地移轉之應繳土地增值稅，方
    為合理。(六)本件原告與訴外人蔡張素琴間乃確實存在買賣關
    係而移轉所有權，與當事人間並無實質買賣關係存在情形，
    顯然不同。原告並非與蔡張素琴買賣關係之土地增值稅納稅
    義務人；何況土地代書取巧安排以共有物分割方式移轉所有
    權，其目的並非在墊高原告出賣土地時之前次移轉現值，以
    規避原告出賣土地應納土地增值稅，而係在規避前手蔡張素
    琴移轉土地應繳之土地增值稅，二者顯有不同云云，然查：
    (一)訴外人蔡張素琴與原告於92年6月30日共同向被告所屬沙
      鹿分處申報坐落臺中縣梧棲鎮○○段274、274-2地號2筆
      土地之移轉現值，移轉持分僅有1/100000，業已依相關規
      定向蔡張素琴核課土地增值稅在案。而原告於92年7月間
      係以共有物分割方式向地政機關辦理登記取得該2筆土地
      所有權全部，非以一般買賣方式辦理土地移轉登記，被告
      自無從辦理核課該2筆土地其餘持分99999/100000移轉之
      土地增值稅。且基於不動產登記有其絕對效力，除非原告
      取得經由法院判決確定應塗銷該共有物分割所有權登記而
      回復原所有狀態，並改以買賣方式辦理土地移轉登記，方
      得以土地之原所有權人（出賣人）為土地增值稅之納稅義
      務人，否則基於不動產登記有其絕對效力之原則，自無須
      另向訴外人蔡張素琴核課該2筆土地其餘持分99999/10000
      0移轉之土地增值稅。
    (二)原告主張被告應向原土地所有人（即訴外人蔡張素琴）徵
      收土地增值稅，及上開違法情事均屬所委任之代書所為，
      原告完全不知情，然據原告及訴外人雖於被告之談話筆錄
      中所陳述之內容及土地買賣合約書影本所載，雙方均表示
      僅係買賣系爭2筆土地，另對於該2筆土地與桃園市及台北
      市之公共設施保留地共同辦理共有物分割之移轉過程，均
      表示不知情。惟依原告於被告機關提示之補充說明書載明
      「委任代書陳錡錄在本人查問土地增值稅未繳何以能過戶
      時，數日內就匯給本人260萬元，稱其餘535萬元尚未追回
      ，會努力追討，顯然陳錡錄主導，共謀吃下稅款。」、訴
      外人蔡張素琴之談話筆錄亦曾提及「簽訂契約時我將我的
      印章交由陳錡錄代書於文件上蓋章‧‧‧似有聽到要節稅
      ‧‧‧。」另據陳錡錄代書於94年11月21日所出具之說明
      書表示「‧‧‧蔡張素琴方面由介紹人林俊昌向其說明，
      蔡張素琴並提供多份印鑑證明供辦節稅事宜。甲○○方面
      由林鎮樹向其說明溝通，甲○○並提供多份印鑑證明供辦
      節稅事宜。」原告及訴外人推諉不知，顯為搪塞之詞。
    (三)按「代理人於代理權限內以本人名義所為之意思表示，直
      接對本人發生效力。」為民法第103條所規定，又「涉及
      租稅事項之法律，其解釋應本於租稅法律主義之精神，依
      各該法律之立法目的，衡酌經濟上之意義及實質課稅之公
      平原則為之。」司法院釋字第420號解釋可資參照。租稅
      法所重視者，應為足以表徵納稅能力之實質的經濟事實，
      而非其外觀之法律行為或形式上之登記事項，對實質上相
      同經濟活動所產生之相同經濟利益，應課以相同之租稅，
      始符合租稅法律主義所要求之公平及實質課稅原則。實質
      課稅原則為租稅法律主義之內涵及當然歸趨，有關課徵租
      稅構成要件事實之判斷及認定，亦應以其實質上經濟事實
      關係及所產生之實質經濟利益為準，而非以形式外觀為準
      ，否則勢將造成鼓勵投機或規避稅法之適用，無以實現租
      稅公平之基本理念及要求（最高行政法院82年度判字第24
      10號判決參照）。是則倘若在經濟面上實質上已具備課徵
      土地增值稅之納稅義務人，竟違反法律實質及公平課稅之
      立法意旨，不當的利用法律上之形式或法律行為，蓄意製
      造外觀上或形式上存在之法律關係或法律狀態，規避或免
      除其應納之土地增值稅，為確保租稅公平，仍應以事實上
      存在之實質，就具體個案判斷其應課徵之土地增值稅。按
      租稅法之實質課稅原則，並衡酌禁止為達成某種經濟目的
      而濫用租稅法律上方式，以規避納稅義務之禁止租稅規避
      行為原則。若在經濟面上實質上已具備課稅構成要件之納
      稅義務人，竟違反租稅法之立法意旨，不當的利用法律上
      之形式或法律行為，蓄意製造外觀上或形式上存在之法律
      關係或法律狀態，使之不具備課稅構成要件，以減輕或免
      除其應納之租稅，為實現租稅公平，防止規避租稅而確保
      租稅之徵收，在法律關係之外觀真實之事實或經濟負擔狀
      態有所不同時，仍應以事實上存在之實質，就具體個案從
      事個別之判斷，藉以決定應否課徵租稅及其課徵範圍。否
      則對於選擇正當行為而符合課稅構成要件之納稅義務人而
      言，將產生不公平之現象。本件有關系爭土地及桃園市、
      台北市之公共設施保留地之買賣、分割、合併、移轉之申
      報案，均需先經權利人及義務人雙方於申報書上蓋章後，
      始由代理人向稽徵機關或地政機關辦理申報，是本案原告
      對其代理人所為系爭2筆土地之申報移轉之行為，應負本
      人之責任。又據台北市稅捐稽徵處及桃園縣政府稅捐稽徵
      處提供之土地卡影本及土地現值申報書影本上所載該2筆
      土地均為公共設施保留地，上開土地之移轉係屬財政部93
      年8月11日台財稅字第0930459730號令所釋示有利用應稅
      土地與免徵及不課徵土地增值稅之土地，取巧安排形成共
      有關係之情事。其最後目的在使原告於93年9月至94年4月
      間分別移轉梧棲鎮○○段273、273-15至273-37、273-41
      至273-43、274-2至274-21地號等土地予王秀如等人時規
      避土地增值稅之徵收，故本案自有首揭財政部93年8月11
      日台財稅字第0930459730號明釋於該釋令發布前類此經共
      有分割且再移轉之案件，應依規定補徵其土地增值稅之適
      用。
    (四)又本案既經被告查明其創設分割等係因原告與訴外人虛偽
      之意思表示所致，基於不動產登記有其絕對效力及租稅法
      定原則，本案以原告再移轉時之申報土地現值資料，依土
      地稅法第5條第1項第1款規定：「土地為有償移轉時，為
      原所有權人。」以原告為納稅義務人，依法並無不合，原
      告上開主張並無可採。
四、綜上所述，原告主張均非可採，本件既經被查明系爭土地係
    利用應稅土地與免徵及不課徵土地增值稅之土地，取巧安排
    形成共有關係，經分割後再移轉，被告依首揭財政部令釋及
    土地稅法第28條、第31條規定以創設分割前之原地價及前次
    移轉現值，計算系爭土地之土地漲價總額，補徵土地增值稅
    計8,518,520元，並無違誤，訴願決定予以維持，亦無不合
    ，原告訴請撤銷，為無理由，應予駁回。本件事證已臻明確
    ，兩造其餘之陳述及舉證，不影響於本判決之判斷，爰不一
    一論述，併予敘明。
據上論結，本件原告之訴為無理由，依行政訴訟法第195條第1項
後段、第98條第3項前段，判決如主文。
中　　華　　民　　國　　96　　年　　2　　月　　15 　　日
                  第三庭審判長法  官　王　茂　修
                              法  官　林  金  本
                              法  官　莊　金　昌
以上正本證明與原本無異。
如不服本判決，應於判決送達後20日內向本院提出上訴書狀，其
未表明上訴理由者，應於提起上訴後20日內向本院提出上訴理由
書（須依對造人數附具繕本）；如於本判決宣示或公告後送達前
提起上訴者，應於判決送達後20日內補提上訴理由書（須附繕本
）。未表明上訴理由者，逕以裁定駁回。
提起上訴應預繳送達用雙掛號郵票390元（34元及5元郵票各10份
)。
中　　華　　民　　國　　96　　年  　2　　月　　16     日
　　　　　　　　　　　　　　　書記官　凌  雲  霄
